臺灣高等法院刑事判決　　　　　　　　96年度上訴字第2972號
上　訴　人　臺灣臺北地方法院檢察署檢察官
被　　　告　甲○○
　　　　　　　　　　3
上列上訴人因被告毒品危害防制條例案件，不服臺灣臺北地方法
院96年度訴字第529號，中華民國96年5月31日第一審判決（起訴
案號：臺灣臺北地方法院檢察署96年度毒偵字第875號 ），提起
上訴，本院判決如下：
    主  文
原判決撤銷，發回臺灣臺北地方法院。
    理  由
一、公訴意旨略以：被告甲○○前因施用毒品案件，經臺灣臺北
    地方法院裁定令入戒治處所施以強制戒治，民國（下同）95
    年2月8日強制戒治執行完畢釋放，並由臺灣臺北地方法院檢
    察署檢察官以94年度戒毒偵字第158 號為不起訴處分確定。
    詎其猶未戒除毒癮，復於96年1月31日下午3時29分為警採尿
    時回溯前26小時內之某時，在不詳地點施用第一級毒品海洛
    因，嗣於同日下午3時10 分，為警方通知前往臺北市政府警
    察局中正第一分局接受尿液採驗後，發現其受採集之尿液呈
    現嗎啡陽性反應，始知上情。核被告所為，係犯毒品危害防
    制條例第10條第1項之罪嫌，依刑事訴訟法第251條第1 項提
    起公訴等語。
二、原判決意旨略以：按已經提起公訴或自訴之案件，在同一法
    院重行起訴者，應諭知不受理之判決，並得不經言詞辯論為
    之，刑事訴訟法第303條第2款、第307條分別定有明文。(一)
    被告前即基於施用第一級毒品海洛因之集合犯意於95年10月
    12 日某時許，在其臺北市○○區○○街2段21巷35號3樓之3
    住所，施用第一級毒品海洛因，嗣為警於同年月14日凌晨零
    時50分，在臺北市○○區○○路155巷33 號地下室查獲，並
    扣得第一級毒品海洛因1包 (淨重0.46公克)、注射針筒2 支
    為臺灣臺北地方法院檢察署檢察官認被告涉犯毒品危害防制
    條例第10條第1 項之施用第一級毒品罪嫌，經該署檢察官以
    95年度毒偵字第2804 號起訴，於96年1月12日繫屬本院以96
    年度訴字第75號案件審理，有前開95年度毒偵字第2804號起
    訴書、臺灣高等法院被告前案記錄表附卷可佐。(二)而本件係
    起訴被告「96年1月31日下午3時29分為警採尿時回溯前26小
    時內之某時」施用第一級毒品之行為，與上開案件「95年10
    月12日某時」相較，顯係被告以緊密之犯罪時間、地點緊接
    所為之同一行為，係基於集合犯之習慣性行為之一部分，且
    罪名與犯罪構成要件相同，故二件實屬集合犯之實質上一罪
    案件。本件為已經提起公訴之案件，公訴人就同一案件於96
    年4月14日，向本院重行起訴，揆諸上開說明，本件爰不經
    言詞辯論，逕為諭知不受理之判決。
三、本院按：「集合犯係指立法者所制定之犯罪構成要件中，本
    質上即預定有數個同種類行為而反覆實行之犯罪而言。故是
    否集合犯之判斷，客觀上，自應斟酌法律規範之本來意涵、
    實現該犯罪目的之必要手段、社會生活經驗中該犯罪必然反
    覆實行之常態等事項；主觀上，則視其反覆實施之行為是否
    出於行為人之一個犯意，並秉持刑罰公平原則，加以判斷之
    ，俾與立法意旨相契合。」最高法院96年度台非字第133 號
    判決採同一見解。經查：本件檢察官起訴被告施用第一級毒
    品之時間為「96年1月31日下午3時29分為警採尿時回溯前26
    小時內之某時」，與其於原審96年度訴字第75號案件審理之
    犯罪時間「95年10月12日某時」，前後二者犯行時間相距「
    三月又二十日」，時間上難認緊密相接，且查無任何積極證
    據足以證明被告上述異時、異地二次施用海洛因之行為，係
    基於其「主觀上之一個犯意」反覆而為之，自應認被告前後
    所為係基於不同犯意而為之。原判決以被告前後二次施用第
    一級毒品之事實具有集合犯之實質上一罪關係，尚嫌無據。
    檢察官上訴意旨以此指摘原判決不當，為有理由，自應由本
    院將原判決撤銷，發回原法院更為適當之裁判。本判決並不
    經言詞辯論為之。
據上論斷，應依刑事訴訟法第369條第1項但書、第 372條判決如
主文。
中　　華　　民　　國　　96　　年　　7 　　月　　24　　日
 　　　　　       刑事第一庭審判長法　官　蔡  長  溪
                                  法　官　謝  靜  恒
                                  法　官　林  俊  益
以上正本證明與原本無異。
如不服本判決，應於收受送達後十日內向本院提出上訴書狀，其
未敘述上訴之理由者並得於提起上訴後十日內向本院補提理由書
。
                                  書記官  廖  月  女
中　　華　　民　　國　　96　　年　　7 　　月　　25　　日
